臺灣高等法院刑事判決
109年度交上易字第297號
上  訴  人  
即  被  告  李建鵬



上列上訴人即被告因過失傷害案件，不服臺灣桃園地方法院109
年度審交易字第168號，中華民國109年7月3日第一審判決（起訴
案號：臺灣桃園地方檢察署109年度偵字第8431號），提起上訴
，本院判決如下：
    主  文
原判決撤銷。
李建鵬犯過失致重傷罪，處有期徒刑捌月。
    事  實
一、李建鵬於民國108 年9 月7 日上午某時，騎駛車牌號碼000-
    0000號普通重型機車，沿桃園市中壢區忠孝路往台北方向行
    駛，於同日上午6 時50分，行經桃園市○○區○○路○○○○路○○號
    誌交岔路口，本應注意汽車行至無號誌交岔路口，未設標誌
    、標線或號誌劃分幹、支線道者，同為直行車，左方車應讓
    右方車先行，而依當時情形並無不能注意之情事，竟疏未注
    意及此，貿然直行而未讓右方直行車先行，適林月春騎駛車
    牌號碼000- 0000 號普通重型機車沿桃園市中壢區興農路駛
    至上揭路口，亦疏未注意行經無號誌之交岔路口，應減速慢
    行，作隨時停車之準備，2 車因而碰撞，致林月春人車倒地
    而受有多處損傷、創傷性硬腦膜下出血，伴有期間長短未明
    之意識喪失、硬膜上出血、大腦創傷性出血，未明示側性伴
    有期間長短未明之意識喪失、顱骨穹窿閉鎖性骨折之重傷害
    。嗣警據報前往現場處理，李建鵬於有偵查權之機關或公務
    員發覺前開犯行前，主動向員警坦承肇事並接受裁判。
二、案經黃崇屘訴由臺灣桃園地方檢察署檢察官偵查起訴。　　
    理  由
一、本院以下所引被告以外之人於審判外所為之陳述，經當事人
    同意作為證據，本院審酌該等供述證據作成時之情況，尚無
    違法取得證據及證明力明顯過低等瑕疵，且與本案待證事實
    間具有相當關聯，作為證據充足全案事實之認定，應屬適當
    ，依刑事訴訟法第159條之5第1項規定，得為證據。
二、經查：
　㈠上訴人即被告(下稱被告)李建鵬於原審及本院審理時坦承不
    諱(見原審卷第48頁、本院卷第80頁)，並有證人即告訴人黃
    崇屘於警詢、檢察事務官詢問時之證述(見109年度他字第10
    5號卷，下稱他卷，第63頁、第131頁至第133頁)，此外，復
    有桃園市政府警察局道路交通事故初步分析研判表、道路交
    通事故現場圖、道路交通事故調查表㈠、道路交通事故調查
    表㈡、衛生福利部桃園醫院診斷證明書、桃園市政府警察局
    中壢分局內壢派出所道路交通事故肇事人自首情形紀錄表、
    證號查詢機車駕駛人、車輛詳細資料報表、衛生福利部桃園
    醫院函、肇事現場暨車損照片等在卷可稽(他卷第16頁、第6
    7頁至第73頁、第79頁、第81-1頁、第87頁、第89頁、第95
    頁至第105頁、第111頁)。
　㈡準此，被告駕駛車輛行經桃園市○○區○○路○○○○路○○號誌交岔
    路口，本應注意汽車行至無號誌交岔路口，未設標誌、標線
    或號誌劃分幹、支線道者，同為直行車，左方車應讓右方車
    先行，而依當時情形並無不能注意之情事，竟疏未注意及此
    ，貿然直行而未讓右方直行車先行而有過失，被害人林月春
    騎駛車牌號碼000-0000號普通重型機車沿桃園市中壢區興農
    路駛至上揭路口，亦疏未注意行經無號誌之交岔路口，應減
    速慢行，作隨時停車之準備而與有過失，然並不能因此解免
    被告有過失之情事。從而，被告之上開過失行為與告訴人之
    傷害結果間，具有相當因果關係。
　㈢綜上各情相互酌參，本案事證明確，被告過失傷害之犯行，
    堪以認定，應予依法論科。
三、論罪科刑：
  ㈠核被告所為，係犯刑法第284 條第1 項後段之過失傷害致重
    傷罪。按刑法第62條自首，以對於未發覺之罪投案而受裁判
    為要件，如案已發覺，則被告縱有陳述自己犯罪之事實，亦
    祇可謂為自白，不能認為自首；此所謂發覺，非以有偵查犯
    罪權之機關或人員確知其人犯罪無誤為必要，如對其發生嫌
    疑時，即得謂為已發覺（最高法院26年上字第484 號、72年
    台上字第641 號判決意旨參照）。查被告在有偵查權限之機
    關或公務員發覺其為肇事人之前，向據報趕赴現場處理之員
    警坦承肇事，並接受裁判乙情，有桃園市政府警察局中壢分
    局內壢派出所道路交通事故肇事人自首情形紀錄表1 份足佐
    (見他卷第81-1頁)，爰依刑法第62條前段之規定，減輕其刑
    。
四、撤銷原審判決之理由：
　㈠原審就被告所為上開犯行予以論罪科刑，固非無見。惟查，
    被告之上開過失行為與告訴人之傷害結果間，具有相當因果
    關係，且被害人亦與有過失等節，原審判決俱漏未於理由欄
    內論述而有判決不備理由之違法，被告上訴意旨請求從輕量
    刑，固無理由，惟原判決既有上開可議之處，即屬無可維持
    ，自應由本院予以撤銷改判。
　㈡爰審酌被告過失情節、被害人林月春就本件與有過失，被害
    人因本件交通事故受有如犯罪事實欄所載之重傷害結果，被
    告迄未與告訴人及被害人家屬達成調解或和解及賠償損害，
    暨告訴人於本院審理時表示被告沒有誠意和解、請求從重量
    刑，被告犯後坦承犯行、兼衡被告家庭生活狀況、品行、智
    識程度及犯罪所生危害等一切情狀，量處被告如主文第2項
    所示之刑。
據上論斷，應依刑事訴訟法第369條第1項前段、第364條、第299
條第1項前段，刑法第284 條第1 項後段，第62條前段，刑法施
行法第1 條之1，判決如主文。
本案經檢察官翁珮嫻到庭執行職務。
中　　華　　民　　國　　109 　年　　11　　月　　26　　日
                  刑事第二十五庭審判長法　官  邱滋杉
                                      法　官  文家倩
                                      法　官  黃翰義
以上正本證明與原本無異。
不得上訴。
                                      書記官  邱鈺婷
中　　華　　民　　國　　109 　年　　12　　月　　1 　　日
附錄：本案論罪科刑法條全文　　　　　　　　　　　　　　
中華民國刑法第284條
因過失傷害人者，處1年以下有期徒刑、拘役或10萬元以下罰金
；致重傷者，處3年以下有期徒刑、拘役或30萬元以下罰金。